臺灣新北地方法院民事判決　　　　　110年度重訴更一字第3號
原　　　告　章美素　

訴訟代理人　黃照峯律師
被　　　告　鄧永平　

上列當事人間請求返還借款事件，經本院於民國110 年9 月17日
言詞辯論終結，判決如下：
    主  文
被告應給付原告新臺幣柒佰伍拾萬元，及自民國一Ｏ三年十二月
十六日起至清償日止，按週年利率百分之十六計算之利息。
訴訟費用由被告負擔。
    事實及理由
壹、程序方面：
    按訴狀送達後，原告不得將原訴變更或追加他訴。但擴張或
    減縮應受判決事項之聲明者，不在此限，民事訴訟法第255
    條第1 項第3 款載有明文。查本件原告起訴時訴之聲明為：
    被告應給付原告新臺幣（下同）750 萬元，及自103 年12月
    16日起至清償日止，按週年利率20% 計算之利息（見本院10
    9 年度重訴字第412 號卷一第9 頁【下稱109 重訴412 卷一
    】）；嗣於民國110 年9 月17日本院行言詞辯論程序時，以
    言詞變更前開訴之聲明為：被告應給付原告新臺幣（下同）
    75 0萬元，及自103 年12月16日起至清償日止，按週年利率
    16 %計算之利息（見本院110 年度重訴更一字第3 號卷第45
    頁【下稱110 重訴更一3 卷】），經核上開部分屬減縮應受
    判決事項之聲明，與前揭規定相符，應予准許。
貳、實體方面：
一、原告主張：
  ㈠緣被告於103 年9 月16日向原告借款750 萬元，借款期限約
    定自103 年9 月16日起至103 年12月15日止，約定被告應於
    103 年12月16日清償上開借款，如逾期未全部清償，則遲延
    利息為年息20% ，此有雙方所簽定之借貸契約書可稽，被告
    自103 年12月16日迄今，均未清償，多次追索未果，爰依借
    貸契約請求被告負給付責任。
  ㈡對被告抗辯之陳述：依據借貸契約書，被告已經簽名並表示
    已經親收款項，且借貸契約書後面還有訴外人鄧珮玲土地的
    設定擔保及被告土地的信託都已經完成了，如果兩造間確實
    沒有借款，被告及鄧珮玲為何要提供這些資料供原告做設定
    跟信託等語。並聲明：被告應給付原告750 萬元，及自103
    年12月16日起至清償日止，按週年利率16% 計算之利息。
二、被告則以：原告起訴主張被告向其借款750 萬元，並提出借
    貸契約書影本，並未提出借貸契約書之原本以供核對，若原
    告無法提供原本，則不具形式證據力，自無所謂實質證據力
    。且依原告所提出之借貸契約書影本，其上有關借款期限之
    記載係「自民國103 年9 月16日起至民國103 年12月15日止
    」與原告起訴狀所主張借款期限「自民國103 年9 月16日起
    至109 年12月15日止」，顯然不一致，是原告提出之借貸契
    約書影本顯然與其主張之借款不一致，更無法證明兩造間有
    何消費借貸之合意。況被告根本不認識原告，亦從未收受原
    告交付之任何借款，被告否認有向原告借款，依舉證責任分
    配，原告應先就兩造間有借款合意及已交付750 萬元給被告
    之事實負舉證責任。借貸契約書上被告鄧永平部分為被告所
    親簽，但是鄧珮玲部分不是鄧珮玲所親簽。並聲明：原告之
    訴駁回。
三、原告主張被告於103 年9 月16日有於系爭借貸契約書上簽名
    等情，業據其提出上開借貸契約書影本為證（見109 重訴41
    2 卷一第15至27頁），經核與原告所述相符，上開文書之形
    式真正及被告簽名復為被告所不爭執（見110 重訴更一3 卷
    第46、47頁），則原告此部分主張之事實，自堪信為真實。
四、本件兩造爭執之點，應在於：原告得否基於消費借貸法律關
    係請求被告給付750 萬元？茲敘述如下：
  ㈠按稱消費借貸者，謂當事人一方移轉金錢或其他代替物之所
    有權於他方，而約定他方以種類、品質、數量相同之物返還
    之契約。利息或其他報償，應於契約所定期限支付之。借用
    人應於約定期限內，返還與借用物種類、品質、數量相同之
    物，未定返還期限者，借用人得隨時返還，貸與人亦得定1
    個月以上之相當期限，催告返還。民法第474 條第1 項、第
    477 條前段、第478 條定有明文。次按當事人主張有利於己
    之事實者，就其事實有舉證之責任。但法律別有規定，或依
    其情形顯失公平者，不在此限，民事訴訟法第277 條定有明
    文。又當事人主張有利於己之事實，就其事實有舉證之責任
    ，且原告對於自己主張之事實已盡證明之責後，被告對其主
    張，如抗辯其不實並提出反對之主張者，則被告對其反對之
    主張，亦應負證明之責，此為舉證責任分擔之原則（最高法
    院18年上字第2855號判例參照）。
  ㈡經查，被告不爭執其有於系爭借貸契約書上簽名，且觀諸系
    爭借貸契約書第二條記載「乙方（即原告）貸予甲方（即被
    告）新台幣柒佰伍拾萬元整，當場以現金全數交付：■甲方
    親收足訖，不另立據。（鄧永平）…」等內容（見109 重訴
    412 卷一第15頁），可認原告已舉證證明兩造間確有成立消
    費借貸關係並借貸750 萬元之情事，且兩造業於系爭借貸契
    約書載明被告已經當場收受全數現金，被告已親自簽名於旁
    ，堪認兩造確有簽立該750 萬元之借貸契約書，且被告有收
    受原告交付借貸款項750 萬元等情為真，蓋倘若兩造間並無
    上開借貸合意與款項交付之情事，被告何以於系爭借貸契約
    書上親自簽名，並於收受款項處亦再次簽名，況系爭借貸契
    約書之約定內容文義均有明確記載，並無記載文義不明之情
    形，堪認原告已盡借貸合意與款項交付之舉證責任，被告既
    於系爭借貸契約書當事人一方親自簽名，嗣後臨訟欲爭執兩
    造間不成立消費借貸關係，自須提出反證以推翻之，自無從
    僅空言否認兩造間之借貸合意與款項交付即遽認其所述為可
    採。則原告主張其與被告間確有成立750 萬元之消費借貸法
    律關係等語，尚屬可採，又被告復未能舉證證明其業已清償
    上開借貸債務，則被告自仍應就上開750 萬元借貸債務負清
    償之責，是以，原告自得基於消費借貸法律關係，請求被告
    返還750 萬元。
五、按利息或其他報償，應於契約所定期限支付之。借用人應於
    約定期限內，返還與借用物種類、品質、數量相同之物，未
    定返還期限者，借用人得隨時返還，貸與人亦得定1 個月以
    上之相當期限，催告返還。民法第477 條前段、第478 條定
    有明文。次按給付有確定期限者，債務人自期限屆滿時起，
    負遲延責任。給付無確定期限者，債務人於債權人得請求給
    付時，經其催告而未為給付，自受催告時起，負遲延責任。
    其經債權人起訴而送達訴狀，或依督促程序送達支付命令，
    或為其他相類之行為者，與催告有同一之效力。前項催告定
    有期限者，債務人自期限屆滿時起負遲延責任；又遲延之債
    務，以支付金錢為標的者，債權人得請求依法定利率計算之
    遲延利息。但約定利率較高者，仍從其約定利率。亦為民法
    第229 條、第233 條第1 項所明定。查系爭借貸契約書第四
    條約定借款期限為103 年9 月16日至103 年12月15日、並約
    定遲延利息以年息20% 計算，然因現行民法第205 條規定「
    約定利率，超過週年百分之十六者，超過部分之約定，無效
    」，則原告主張自103 年12月16日起算遲延利息，且遲延利
    息請求以週年利率16% 計算等語，於法自屬有據。
六、綜上所述，兩造既有成立消費借貸關係，原告自得主張依據
    消費借貸法律關係，請求被告返還尚未清償之借款，自為可
    採。從而，原告請求被告應給付750 萬元，及自103 年12月
    16日起至清償日止，按週年利率16% 計算之利息，為有理由
    ，應予准許。
七、本件事證已臻明確，兩造其餘主張、陳述及所提之證據暨攻
    擊防禦方法，經本院審酌後，認與本件判決之結果不生影響
    ，爰不另一一論述。
八、訴訟費用負擔之依據：民事訴訟法第78條。
中    華    民    國   110    年    10    月    29    日
                  民事第一庭    法  官  張惠閔
以上正本係照原本作成。
如對本判決上訴，須於判決送達後20日內向本院提出上訴狀。如
委任律師提起上訴者，應一併繳納上訴審裁判費。
中    華    民    國   110    年    11    月    1     日
                                書記官  林沂㐵